臺灣臺中地方法院刑事判決　　　　　　　100年度訴字第697號
公　訴　人　臺灣臺中地方法院檢察署檢察官
被　　　告　陳鶴成
上列被告因毒品危害防制條例案件，經檢察官提起公訴（99年度
毒偵字第4376號），被告於準備程序就被訴事實為有罪之陳述，
經告以簡式審判程序之旨，並聽取當事人意見後，合議庭裁定由
受命法官獨任進行簡式審判程序，本院判決如下：
    主    文
陳鶴成施用第一級毒品，累犯，處有期徒刑壹年。
    犯罪事實
一、陳鶴成前因施用毒品案件，經本院以88年度毒聲字第4530號
    裁定令入勒戒處所觀察、勒戒後，認有繼續施用毒品之傾向
    ，由本院以88年度毒聲字第5009號裁定令入戒治處所強制戒
    治，後經本院以88年度毒聲字第7336號裁定停止戒治，所餘
    戒治期間付保護管束，復因其違反保護管束應遵守事項情節
    重大，經本院以89年度毒聲字第5011號裁定撤銷停止戒治，
    令入戒治處所強制戒治，於民國（下同）90年5月17日強制
    戒治執行完畢，並由臺灣臺中地方法院檢察署檢察官以90年
    度戒毒偵字第283號處分書為不起訴處分確定；又因施用毒
    品案件，經本院以91年度毒聲字第332號裁定令入戒治處所
    強制戒治，於92年1月25日戒治完畢。其後於94年間，因
    施用毒品案件，經本院以94年度訴字第1041號判決處以應執
    行有期徒刑1年6月（第一級毒品部分有期徒刑1年1月，第二
    級毒品部分有期徒刑6月）確定；復因施用毒品案件，經
    本院以94年度訴字第2030號判決處以應執行有期徒刑1年（
    第一級毒品部分有期徒刑8月，第二級毒品部分有期徒刑4月
    ）確定，兩案嗣經本院以96年度聲減字第785號裁定減刑後
    合併應執行有期徒刑1年2月又15日，於96年6月22日縮刑期
    滿，96年7月16日因縮短刑期執畢出監。詎其猶不知悔改，
    於前次施用毒品案件執行完畢後五年內，復基於施用第一級
    毒品之犯意，於99年10月16日晚間8時許，在綽號「阿昆」
    之友人位於臺中市住處內，以將第一級毒品海洛因摻入香菸
    後點火燒烤吸食其產生煙霧之方式，施用第一級毒品海洛因
    1次。嗣於99年10月19日上午9時34分許，因為受保護管束人
    身分前往臺灣臺中地方法院檢察署接受採集尿液檢驗，送驗
    結果呈嗎啡陽性反應，而查獲上情。
二、案經臺灣臺中地方法院檢察署觀護人告發臺灣臺中地方法院
    檢察署檢察官偵查起訴。
    理    由
一、查本件被告所犯，非死刑、無期徒刑、最輕本刑為3年以上
    有期徒刑之罪，或高等法院管轄第一審之案件，被告於準備
    程序中，就前揭被訴事實為有罪之陳述，經受命法官告以簡
    式審判程序之旨，並聽取被告與公訴人之意見後，本院認無
    不得或不宜改依簡式審判程序進行之處，爰依刑事訴訟法第
    273條之1第1項、第284條之1，經合議庭評議後，裁定本件
    由受命法官獨任進行簡式審判程序，是本件之證據調查，依
    刑事訴訟法第273條之2規定，不受同法第159條第1項、第
    161條之2、第161條之3、第163條之1及第164條至170條規定
    之限制，合先敘明。
二、上開犯罪事實，業據被告陳鶴成於本院準備程序及審判期日
    均坦白認罪（見本院卷第21頁背面、第25頁)，且被告前揭
    採尿送驗結果，呈海洛因經人體代謝後之嗎啡陽性反應，有
    臺灣臺中地方法院檢察署受保護人（被告）尿液檢體監管紀
    錄表、詮昕科技股份有限公司99年11月1日出具原樣編號
    000000000之濫用藥物尿液檢驗報告在卷可証（見偵查卷第2
    、3頁）。又依文獻記載，施用海洛因後24小時內經由尿液
    排出之量可達使用劑量之80%，該種毒品於尿液中排出之最
    長時限，受施用劑量、施用方式、個人體質及代謝情況等因
    素影響，因個案而異，一般可檢出之最長時間為海洛因服用
    後2至4天；而施用甲基安非他命後24小時內，約有施用劑量
    之70%由尿中排出，該毒品於尿液中排出之最長時限，受施
    用劑量、施用方式、個人體質及代謝情況等因素影響，因個
    案而異，一般可檢出之最長時間為甲基安非他命1至5天等情
    ，業經行政院衛生署管制藥品管理局90年5月4日管檢字第
    93902號函釋明確，堪認被告上開自白確與事實相符，足以
    採信。本件事證明確，被告犯行洵堪認定。
三、按施用第一、二級毒品為犯罪行為，毒品危害防制條例第10
    條定有處罰明文。故施用第一、二級毒品者，依前揭規定本
    應科以刑罰。惟基於刑事政策，對合於一定條件之施用者，
    則依同條例第20條、第23條之規定，施以觀察、勒戒及強制
    戒治之保安處分。又毒品危害防制條例於92年7月9日修正公
    布，自93年1月9日施行，其中第20條、第23條將施用毒品之
    刑事處遇程序，區分為「初犯」及「5年內再犯」、「5年後
    再犯」。依其立法理由之說明：「初犯」，經觀察、勒戒或
    強制戒治後，應為不起訴處分或不付審理之裁定；經觀察、
    勒戒或強制戒治執行完畢釋放後，「5年內再犯」者，因其
    再犯率甚高，原實施之觀察、勒戒及強制戒治既已無法收其
    實效，爰依法追訴或裁定交付審理。至於經觀察、勒戒或強
    制戒治執行完畢釋放後，「5年後再犯」者，前所實施之觀
    察、勒戒或強制戒治已足以遮斷其施用毒品之毒癮，為期自
    新及協助其斷除毒癮，仍適用「初犯」規定，先經觀察、勒
    戒或強制戒治之程序。從而依修正後之規定，僅限於「初犯
    」及「5年後再犯」二種情形，始應先經觀察、勒戒或強制
    戒治程序。倘被告於5年內已再犯，經依法追訴處罰，縱其
    第3次（或第3次以上）再度施用毒品之時間，在初犯經觀察
    、勒戒或強制戒治執行完畢釋放5年以後，已不合於「5年後
    再犯」之規定，且因已於「5年內再犯」，顯見其再犯率甚
    高，原實施觀察、勒戒或強制戒治，已無法收其實效，即應
    依該條例第10條處罰。至於第3次（或第3次以上）施用毒品
    之時間，是否宜有期間限制？以多久為適宜？則分屬刑事政
    策、專門醫學之範圍，非審判機關所能決定，有待循立法途
    徑解決（最高法院97年度第5次刑事庭會議決議）。查被告
    前因施用毒品案件，經本院以88年度毒聲字第4530號裁定令
    入勒戒處所觀察、勒戒後，認有繼續施用毒品之傾向，由本
    院以88年度毒聲字第5009號裁定令入戒治處所強制戒治，後
    經本院以88年度毒聲字第7336號裁定停止戒治，所餘戒治期
    間付保護管束，復因其違反保護管束應遵守事項情節重大，
    經本院以89年度毒聲字第5011號裁定撤銷停止戒治，令入戒
    治處所強制戒治，於90年5月17日強制戒治執行完畢，並由
    臺灣臺中地方法院檢察署檢察官以90年度戒毒偵字第283號
    處分書為不起訴處分確定；又因施用毒品案件，經本院以91
    年度毒聲字第332號裁定令入戒治處所強制戒治，於92年1月
    25日戒治完畢。其後又因施用毒品案件，經本院以94年度訴
    字第1041號判決處以應執行有期徒刑1年6月（第一級毒品部
    分有期徒刑1年1月，第二級毒品部分有期徒刑6月）確定；
    復因施用毒品案件，經本院以94年度訴字第2030號判決處以
    應執行有期徒刑1年（第一級毒品部分有期徒刑8月，第二級
    毒品部分有期徒刑4月）確定，兩案嗣經本院以96年度聲減
    字第785號裁定減刑後合併應執行有期徒刑1年2月又15日，
    於96年6月22日縮刑期滿，96年7月16日因縮短刑期執畢出監
    ，有臺灣高等法院被告前案紀錄表附卷足憑，是被告迭經觀
    察勒戒、強制戒治及徒刑之執行後，再犯毒品危害防制條例
    第10條第1項之罪，揆諸上開最高法院決議意旨，本案應予
    以依法論科，合先敘明。
四、查海洛因係毒品危害防制條例第2第2項第1款所定之第一級
    毒品，不得非法持有、施用。核被告所為，係犯毒品危害防
    制條例第10條第1項之施用第一級毒品罪。被告施用毒品前
    之持有第一級毒品之行為，本應論以持有第一級毒品罪，惟
    持有後進而施用，其持有之低度行為應各為施用之高度行為
    所吸收，不另論以持有罪責。被告前於94年間，因施用毒品
    案件，經本院以94年度訴字第1041號判決處以應執行有期徒
    刑1年6月（第一級毒品部分有期徒刑1年1月，第二級毒品部
    分有期徒刑6月）確定；復因施用毒品案件，經本院以94年
    度訴字第2030號判決處以應執行有期徒刑1年（第一級毒品
    部分有期徒刑8月，第二級毒品部分有期徒刑4月）確定，兩
    案嗣經本院以96年度聲減字第785號裁定減刑後合併應執行
    有期徒刑1年2月又15日，於96年6月22日縮刑期滿，96年7月
    16日因縮短刑期執畢出監，有臺灣高等法院被告前案紀錄表
    在卷可參，其於徒刑執行完畢5年以內，故意再犯本件有期
    徒刑以上之罪，為累犯，應依刑法第47條第1項之規定加重
    其刑。爰審酌被告有多次施用毒品犯罪前科之品行（參卷附
    臺灣高等法院被告前案紀錄表）、國中畢業之智識程度、經
    濟小康之生活狀況（見警卷被告警詢筆錄受詢問人資料），
    其因施用毒品，經觀察、勒戒、強制戒治執行完畢後，仍不
    思戒惕，且無視於毒品對於自身健康之戕害及國家對於杜絕
    毒品犯罪之禁令，再次施用毒品，未見戒除惡習之決心，惡
    性非輕，然念及被告犯後能坦承犯行，態度良好，其施用毒
    品並無危害他人，犯罪手段尚屬平和，暨施用毒品者均有相
    當程度之成癮性及心理依賴，其犯罪心態與一般刑事犯罪之
    本質並不相同，應側重適當之醫學治療及心理矯治為宜等一
    切情狀，量處如主文所示之刑，以示懲儆。
五、據上論斷，應依刑事訴訟法第273條之1第1項、第299條第1
    項前段，毒品危害防制條例第10條第1項，刑法第11條前段
    、第47條第1項，判決如主文。
本案經檢察官戚瑛瑛到庭執行職務。
中    華    民    國    100    年    4    月    12    日
                  刑事第一庭   法  官  廖穗蓁
如不服本判決應於收受送達後10日內向本院提出上訴書狀，並應
敘述具體理由；其未敘述上訴理由者，應於上訴期間屆滿後20日
內向本院補提理由書（均須按他造當事人之人數附繕本）「切勿
逕送上級法院」。
                               書記官  司立文
中    華    民    國    100    年    4     月   12     日
附錄本案論罪科刑法條
毒品危害防制條例第10條第1項：
施用第一級毒品者，處六月以上五年以下有期徒刑。